【裁判字號】    95,勞訴,6
【裁判日期】    950529
【裁判案由】    給付退休金
【裁判全文】
臺灣雲林地方法院民事判決               95年度勞訴字第6號
原      告  丙○○
訴訟代理人  乙○○
被      告  萬有紙廠股份有限公司
法定代理人
即  重整人  甲○○
訴訟代理人  丁○○
上列當事人間請求給付退休金事件，本院於民國95年5 月15日言
詞辯論終結，判決如下：
    主  文
被告應給付原告新台幣伍拾柒萬壹仟壹佰捌拾壹元，及自民國九
十五年三月七日起至清償日止，按週年利率百分之五計算之利息
。
訴訟費用新台幣陸仟伍佰元由被告負擔。
本判決第一項於原告以新台幣壹拾玖萬元為被告供擔保後，得假
執行。
    事實及理由
一、按訴狀送達後，原告不得將原訴變更或追加他訴。但有擴張
    或減縮應受判決事項之聲明者，不在此限，民事訴訟法第25
    5 條第1 項第3 款定有明文。原告起訴請求判決被告應給付
    原告新台幣（下同）571,295 元之退休金，嗣於民國95年 5
    月15日本院審理中，請求被告給付原告退休金571,181 元，
    乃屬減縮應受判決事項之聲明，參諸上開規定，應予准許。
二、原告主張：原告自88年5 月5 日起，即擔任被告公司機台保
    養一職，嗣94年6 月14日，被告以經營困難需精簡人事為由
    ，通知兩造勞動契約係自94年6 月30日起終止，則截至該時
    止，原告服務達6 年1 月，月平均薪資為43,937元，據勞動
    基準法規定，原告年資以13個基數計算，可請領之退休金為
    571, 181元，詎被告竟拒絕給付退休金，迭經原告催討，均
    置之不理，爰依法提出本訴等語。並聲明：除假執行擔保金
    額外，餘如主文所示。
三、被告則以：原告受僱之時即年滿60歲，被告遂按年與原告訂
    定勞動契約，本件為定期勞動契約，原告自無請求給付退休
    金權利可言，縱認本件為不定期勞動契約，因原告係自行離
    職，亦不符合勞動基準法第53條規定，被告自得拒絕給付退
    休金與原告等語，資為抗辯。並聲明：原告之訴駁回。
四、兩造不爭執之事實：
  (一)兩造分別於88年5 月5 日、89年5 月5 日、90年5 月8 日、
    92年5 月5 日、93年5 月5 日訂定期間自88年5 月5 日至89
    年5 月5 日止、自89年5 月5 日至90年5 月4 日止、自90年
    5 月8 日至92年5 月7 日止、自92年5 月5 日至93年5 月 4
    日止、自93年5 月5 日至94年5 月4 日止之定期契約人員契
    約書。
  (二)原告於上開期間均擔任機台保養職務。
  (三)被告以虧損為由，而於94年6 月14日函知原告於94年6 月30
    日終止兩造之勞動契約。
  (四)原告於離職前之平均工資為43,937元，如原告符合強制退休
    之規定，被告應給付原告共計571,181元之退休金。
五、兩造所爭執之處，應在於：
  (一)兩造之勞動契約究為定期契約，抑為不定期契約？
  (二)原告得否依勞動基準法第55條第1 項第1 款規定請求被告給
    付退休金？
六、茲分段論述如下：
  (一)兩造之勞動契約為不定期契約。
    按勞動契約，分為定期契約及不定期契約。臨時性、短期性
    、季節性及特定性工作得為定期契約；有繼續性工作應為不
    定期契約。定期契約屆滿後，有左列情形之一者，視為不定
    期契約：一、勞工繼續工作而雇主不即表示反對意思者。二
    、雖經另訂新約，惟其前後勞動契約之工作期間超過九十日
    ，前後契約間斷期間未超過三十日者。前項規定於特定性或
    季節性之定期工作不適用之，勞動基準法第9 條定有明文。
    兩造之勞動契約自上開兩造不爭執之第(一)項事實以觀，可知
    兩造每年至二年簽訂契約一次，原告連續受僱從事機台保養
    職務，其工作應認為有繼續性，揆之上開規定，兩造之勞動
    契約應為不定期契約，被告所辯於法有違，自不足採。
  (二)原告依勞動基準法第55條第1 項第1 款規定請求被告給付退
    休金，於法自屬有據，應予准許。
  1.按同時符合勞動基準法第十一條雇主得預告勞工終止勞動契
    約及第五十四條雇主得強制勞工退休之規定者，因後一規定
    ，對勞工較為有利，基於勞動基準法保護勞工之意旨，應認
    雇主僅得依後一規定，強制勞工退休，不得依前一規定，預
    告勞工終止勞動契約，最高法院86年度台上字第1528號判決
    可資參照。
  2.原告主張伊自88年5 月5 日起在被告公司擔任機台保養工作
    ，至94年6 月14日，被告以因經營困難需精簡人事為由，通
    知兩造之勞動契約自94年6 月30日起終止，原告應於該日前
    離職等語，業據提出萬有紙廠股份有限公司94年6 月14日函
    為證，復為被告所不爭執，自堪信為真實。按虧損或業務緊
    縮時，雇主固得依勞動基準法第11條第2 款規定，預告勞工
    終止勞動契約。惟勞工年滿60歲者，雇主亦得強制其退休，
    勞動基準法第54條第1 項第1 款規定甚明。而勞動基準法有
    關雇主預告終止勞動契約及勞工之退休制度，均係為勞工之
    利益所設，故因特定事項致雇主可對勞工預告終止勞動契約
    及強制勞工退休時，基於勞動基準法保護勞工之立法意旨，
    應認雇主僅得以對勞工較有利之方式為之。查雇主以預告終
    止勞動契約，依勞動基準法第17條規定，勞工繼續工作每滿
    1 年得請求相當於1 個月平均薪資之資遣費，剩餘月數未滿
    1 年者，以比例計給之；而勞工退休時，依同法第55 條第1
    項第1 款、第2 項規定，工作年資未逾15年，每滿1 年得請
    求核准退休時1 個月平均工資之2 倍之退休金，未滿半年者
    以半年計；滿半年者以一年計。依上開規定可知，對勞工而
    言，強制退休顯較有利，則雇主如欲終止勞動契約，自應以
    強制勞工退休之方式為之。被告於94年6 月14日以虧損為由
    ，令原告應於94年6 月30日之前離職，已如上述，惟原告於
    被告終止勞動契約前已年滿60歲，亦符合勞基法第54條第1
    項第1 款強制退休之要件，依上開說明，被告僅得以強制原
    告退休之方式，終止勞動契約。被告以資遣方式令原告去職
    ，雖非適法，惟被告已為終止勞動契約之意思表示，即有依
    勞基法第55條規定，給付退休金之義務，是原告請求被告
    給付系爭退休金，於法自屬有據，被告徒以原告係自動辭職
    ，要不符合自請退休一事為由，辯稱原告不得請求退休金等
    語，自非正當，要不足採信。再有關被告迄未給付原告退休
    金一事，亦為兩造所不爭執，且被告於本院審理時既表示對
    原告主張之退休金額571,181 元不爭執，則原告請求被告給
    付退休金571,181 元，及自支付命令送達之翌日即95年3 月
    7 日起至清償日止，按週年利率5%計算之利息，為有理由，
    應予准許。
七、從而，原告依勞動基準法關於退休金之規定，請求被告給付
    571,181 元，及自支付命令送達之翌日即年95年3 月7 日起
    至清償日止，按週年利率5%計算之利息，為有理由，應予准
    許。原告另陳明願供擔保，請准宣告假執行，於法有據，爰
    酌定相當金額併予准許。
八、訴訟費用負擔之依據：依民事訴訟法第78條。
中    華    民    國    95    年    5     月    29    日
                  民事第二庭    法  官  陳秋如
以上正本係照原本作成。
如對本判決上訴，須於判決送達後20日內向本院提出上訴狀（需
附繕本）。
中    華    民    國    95    年    5     月    29    日
                                書記官  王秀如


司法院資訊處製作；財團法人民間司法改革基金會備份。
